【裁判字號】    87,訴緝,412
【裁判日期】    890929
【裁判案由】    偽造有價證券
【裁判全文】
台灣台中地方法院刑事判決                        八十七年度訴緝字第四一二號
    公  訴  人  台灣台中地方法院檢察署檢察官
    被      告  甲○○
    選任辯護人  黃勝昭
右列被告因偽造有價證券案件，經檢察官提起公訴（八十四年度偵字第一六四七三號
），本院判決如左：
    主  文
甲○○無罪。
    理  由
一、公訴意旨略以：被告甲○○於民國八十一年十月二十三日，冒用乙○○之名義簽
    訂契約書、切結書各一紙，足生損害於乙○○，又冒用乙○○之名簽發票號五０
    三六０九、五０三六一０、金額各係新台幣（下同）一萬元之本票二紙，向金龍
    計程客運股份有限公司（下稱金龍公司）租得ＡＱＳ一０二五型呼號三七０號之
    無線電車台機一組，因認被告涉有刑法第二百十條、第二百十七條第一項、第二
    百零一條第一項之偽造私文書、偽造有價證券等罪嫌。
二、按犯罪事實應依證據認定之，無證據不得推定其犯罪事實，又不能證明被告犯罪
    者，應諭知無罪之判決，刑事訴訟法第一百五十四條、第三百零一條第一項定有
    明文。且認定不利被告之事實，須依積極證據，苟積極證據不足為不利於被告事
    實之認定時，即應為有利被告之認定，最高法院三十年上字第八一六號判例亦著
    有明文。另認定犯罪事實所憑之證據，無論其為直接證據或間接證據，其為訴訟
    上之證明時，均須達於一般之人不至有所懷疑，而得確信其為真實之程度，始得
    據為有罪之認定，倘其證明尚未達到此一程度，而有合理性之懷疑存在時，即無
    從遽為有罪之確信，此觀最高法院七十六年臺上字第四九八六號判例意旨，亦足
    明瞭，是刑事訴訟之被告基於刑事訴訟法第一百五十四條所揭櫫證據裁判主義之
    精神，對於不利於己之事證，若已提出合乎生活經驗上之質疑，除非另有足可補
    強起訴事實之積極證據，否則，法院即應本於罪疑唯輕之法則，逕為有利被告之
    認定。
三、公訴人起訴被告甲○○涉嫌刑法偽造私文書、偽造有價證券等罪嫌，所憑無非係
    證人乙○○證稱並未授權被告以其名義簽訂契約書、切結書及本票；且上開契約
    書、切結書、本票上之指紋經鑑定與被告之指紋相符。惟訊之被告堅決否認前開
    偽造私文書及有價證券之犯行，辯稱：其當時與證人乙○○之妹感情甚篤，已論
    及婚嫁，並曾在蕭家居住一年餘，惟後來因故分手，並積欠其妹若干債務；而當
    初購買計程車營業一事，蕭家皆知，證人乙○○並經常使用該輛計程車，以被告
    與證人之關係，豈有可能在未經授權同意下，擅以其名義簽立契約書、切結書及
    本票以租用無線電車台機等語。經查：
    (一)被告於八十一年十月二十三日前往金龍公司，以證人乙○○之名義簽訂一份電
      台服務契約書、切結書及金額各係一萬元之本票二紙，向該公司租用ＡＱＳ一
      ０二五型呼號三七０號之無線電車台機一組等事實，業據被告肯認無訛，並有
      契約書、切結書、本票等影本及內政部警政署刑事警察局八十四年八月二月日
      局紋字第二九二號鑑定書在卷可稽。
    (二)而證人乙○○於八十四年七月五日應偵訊時，證稱：「（問：為何甲○○以你
      名義去租用三七０號機台？）因他說違規被警開罰單，日期是八十一年十月間
      左右向我借駕照及登記證去繳罰款。借去約兩天就還我了，我不知他以我的名
      義去租機台，至收到金龍公司給我的存證信函我才知道」；證人乙○○之妹即
      蕭芯珊就其是否曾與被告同居年餘，並經常被告所駕駛之計程車乙節，則於本
      院審理時證稱：時間久遠，已經遺忘；另證人乙○○之母即黃桂春亦到庭證稱
      ：當初被告購買計程車時，向其借用五十萬元，至今未還等語。
    (三)被告辯稱與證人乙○○之妹蕭芯珊曾有感情關係，蕭芯珊並未否認，再觀諸黃
      桂春證述借給被告五十萬元購買計程車之語，可見被告當初與其等之關係密切
      ，所辯不可能在未經授權同意下，擅以乙○○名義簽立契約書、切結書及本票
      等語，確實合理。反觀證人乙○○於事隔近三年後，猶能於偵訊時清楚記憶被
      告曾於八十一年十月間，以欲繳交罰款為由，向其借用駕照及登記證，並約於
      兩天歸還等情節，似與常情未合。再者，證人黃桂春稱該五十萬元被告至今未
      還，被告亦辯解當初與蕭芯珊感情甚篤，已論及婚嫁，曾在蕭家居住一年餘，
      後來因故分手，尚積欠其妹若干債務等語，是被告與證人乙○○間固無恩怨，
      惟與其母、其妹則有金錢及感情糾紛，堪以認定。從而，證人乙○○所言是否
      屬實，顯未達於一般人不致有所懷疑，而得確信其為真實之程度，既有合理性
      之懷疑存在，自不宜遽為不利被告之判斷。
四、綜合前述，右開證據既尚不足證明公訴意旨屬實，本院復查無積極適合之證據可
    認被告確有偽造私文書及偽造有價證券之犯行，則本諸罪疑唯輕，應依前揭刑事
    訴訟法之規定，諭知被告無罪之判決，庶免冤抑。
據上論斷，應依刑事訴訟法第三百零一條第一項，判決如主文。
中    華    民    國    八十九    年      九        月      二十九      日
                                        法  官    莊  深  淵
右正本證明與原本無異。
如不服本判決，應於送達後十日內向本院提出上訴狀（須附繕本），上訴於台灣高等
法院台中分院。
                                        書記官
中    華    民    國    八十九    年      十        月       四         日


司法院資訊處製作；財團法人民間司法改革基金會備份。
